最高法院刑事判決　　　　　　　　　　　　　　　　八十八年度台上字第三六七號
　　上訴人　台灣高等法院台中分院檢察署檢察官
　　被　告　甲○○
右上訴人因被告藏匿人犯案件，不服台灣高等法院台中分院中華民國八十七年十月二
十日第二審判決（八十七年度上訴字第一七九七號，起訴案號：台灣台中地方法院檢
察署八十六年度偵字第二七七六號），提起部分上訴，本院判決如左：
    主  文
上訴駁回。
    理  由
按刑事訴訟法第三百七十六條所列各罪之案件，經第二審判決者，不得上訴於第三審
法院，法有明文。本件原判決認定被告甲○○明知共同被告劉明耀（經判處搶奪罪刑
確定）係依法逮捕拘禁之人，而於民國八十五年十一月二十日趁南投縣警察局南投分
局借提外出查證時脫逃。竟於同年十二月間出面承租台中市○○區○○路一一七號十
樓之二房屋，供劉明耀居住藏匿等情。因而維持第一審依刑法第一百六十四條第一項
論處甲○○藏匿依法逮捕拘禁之脫逃人罪刑之判決。駁回檢察官對此部分以第一審量
刑過輕為由所提起之第二審上訴。但檢察官就此復提起第三審上訴，僅以「按藏匿盜
匪者，懲治盜匪條例第五條第一項第三款定有特別規定，該規定為刑法第一百六十四
條第一項之特別法，應優先適用，方始適法。本件經查同案被告劉明耀因犯懲治盜匪
條例案件，於民國八十五年八月十四日經南投縣警察局移送南投地方法院檢察署檢察
官予羈押偵辦，為依法受逮捕拘禁之盜匪人犯。嗣於八十五年十一月二十日為南投縣
警察局南投分局警備隊警員依法借查證時，劉明耀乘機脫逃，為依法逮捕拘禁之脫逃
盜匪，並經媒體大加報導。被告甲○○亦於八十五年十二月間經閱報得知劉明耀係脫
逃之強盜要犯，竟仍因與劉明耀曾是親戚（被告甲○○係劉明耀前妻之弟），而故意
以被告甲○○自己之名義承租座落台中市○○區○○路一一七號之二之房屋，供劉明
耀藏匿隱避。上開事實業據原判決認定無訛。惟核被告甲○○藏匿強盜要犯劉明耀之
犯行，應依懲治盜匪條例第五條第一項第三款之特別法論處，方為適法，而原判決
誤依刑法第一百六十四條第一項予以論罪，顯有適用法則不當之違法。」為唯一理由
。惟查，依第一審檢察官起訴書所記載，係認被告犯刑法第一百六十四條第一項之藏
匿人犯罪，該罪法定本刑為「二年以下有期徒刑、拘役或五百元以下罰金」，屬於刑
事訴訟法第三百七十六條第一款所列，其經第二審判決者不得上訴於第三審法院之案
件。第一、二審判決亦同認被告觸犯上開罪名而論處罪刑。乃檢察官於原審言詞辯論
終結前，就該起訴法條未曾有所爭執；而按確認之事實（劉明耀所為係犯刑法第三百
二十五條第一項之搶奪罪，並非犯懲治盜匪條例之罪），被告所犯又非顯然不屬於刑
事訴訟法第三百七十六條之案件。是本件被告所犯藏匿人犯罪行，核屬刑事訴訟法第
三百七十六條第一款之案件。依首開說明，既經第二審判決，自不得上訴於第三審法
院。檢察官對此竟復提起上訴，並更新爭執被告係犯懲治盜匪條例第五條第一項第三
款之藏匿盜匪罪，顯為法所不許，應予駁回。
據上論結，應依刑事訴訟法第三百九十五條前段，判決如主文。
中      華      民      國    八十八    年      一      月    二十八    日
                              最高法院刑事第九庭
                                  審判長法官  吳  雄  銘
                                        法官  羅  一  宇
                                        法官  池  啟  明
                                        法官  石  木  欽
                                        法官  王  憲  義
      右正本證明與原本無異
                                              書  記  官
中      華      民      國    八十八    年      一      月    二十九    日
